臺灣基隆地方法院刑事裁定　　　　　　　100年度聲字第152號
聲明異議人　黃己開
即 受 刑人
上列聲明異議人即受刑人因犯偽造文書案件，不服臺灣基隆地方
法院檢察署檢察官99年度執再字第153 號執行指揮命令，聲明異
議，本院裁定如下：
    主  文
異議駁回。
    理  由
一、聲明異議意旨略以：受刑人即被告黃己開前因偽造文書案件
    ，經法院判處有期徒刑1 年，減刑為有期徒刑6 月確定，受
    刑人依臺灣基隆地方檢察署檢察官99年度刑護勞字第82號之
    執行指揮命令至指定社會勞動機構即「基隆看守所」履行社
    會勞動，而於民國99年10月15日，受刑人履行勞動服務時間
    為上午8 時至下午5 時，因當天適逢大雨無法作環境清潔工
    作，故於8 時至12時指定工作為清洗小電風扇，13時至17時
    負責搬運檔案、清理檔案室，則是日上午7 時許非受刑人履
    行社會勞動之時間，況依檢察機關辦理易服社會勞動作業要
    點第十點規定「社會勞動之履行於上午8 時許至下午5 時內
    為之‧‧‧」，是上午8 時前為法定時間之外，自不能以受
    刑人於是日上午8 時前之行為認定違規；再者，受刑人於同
    年10月18日上午7 時50分許至基隆看守所報到服社會勞動遭
    拒，回洽觀護人亦不願接見，故受刑人再返回臺灣基隆看守
    所請求張科員以「得饒人處且饒人」語，向觀護人說情，受
    刑人並非於同年10月15日向張科員說「得饒人處且饒人」一
    語，是請求調查受刑人並無99年10月15日擅自到停車場，再
    本件未予受刑人陳述之機會，且並無告誡受刑人3 次以上之
    紀錄（受刑人僅收到1 次告誡函），顯然違反程序正義而不
    合法。綜上，臺灣基隆地方法院檢察署檢察官所為撤銷99年
    度刑護勞字第82號之執行指揮命令明顯於法有違，應予撤銷
    。
二、按受刑人或其法定代理人或配偶，以檢察官執行之指揮為不
    當者，得向諭知該裁判之法院聲明異議，刑事訴訟法第484
    條定有明文。次按犯最重本刑為5 年以下有期徒刑以下之刑
    之罪，而受6 個月以下有期徒刑或拘役之宣告者，得以新臺
    幣1 千元、2 千元或3 千元折算1 日，易科罰金。但確因不
    執行所宣告之刑，難收矯正之效或難以維持法秩序者，不在
    此限。依前項規定得易科罰金而未聲請易科罰金者，得以提
    供社會勞動6 小時折算1 日，易服社會勞動。受6 個月以下
    有期徒刑或拘役之宣告，不符第1 項易科罰金之規定者，得
    依前項折算規定，易服社會勞動。前2 項之規定，因身心健
    康之關係，執行顯有困難者，或確因不執行所宣告之刑，難
    收矯正之效或難以維持法秩序者，不適用之。民國98年1 月
    21日修正公布，並自98年9 月1 日施行之刑法第41條第1 至
    4 項定有明文。至所受有期徒刑或拘役之宣告，可否以易服
    社會勞動之方式執行，與易科罰金相同，均屬檢察官執行指
    揮之行政裁量事項，非法院裁判量刑事項，無庸向法院聲請
    裁定諭知折算標準，亦無從向法院聲請諭知易服社會勞動。
    且執行裁判由為裁判法院之檢察官指揮之，刑事訴訟法第45
    7 條第1 項亦有明定，故檢察官是否准予易科罰金或易服社
    會勞動，除應考量「執行顯有困難」外，尚須考量「難收矯
    正之效」及「難以維持法秩序」等因素；再者，上開所謂「
    執行顯有困難」、「難收矯正之效」及「難以維持法秩序」
    等，均屬行政裁量事項，此係立法者賦予執行者能依具體個
    案，考量犯罪特性與情節及受刑人個人之特殊事由，據以審
    酌應否准予易科罰金或易服社會勞動，是以法律賦予執行檢
    察官此項裁量權，僅在發生裁量瑕疵之情況時，法院始有介
    入審查之必要，合先敘明。
三、按依98年7 月6 日發布、99年6 月3 日修正之檢察機關辦理
    易服社會勞動作業要點第5 點第9 項規定：有下列情形之一
    者，得認有確因不執行所宣告之刑，難收矯正之效或難以維
    持法秩序之事由：( 一) 經通緝或拘提到案者。( 二) 因有
    逃亡或反覆實施犯罪之虞而於執行時仍在押者，或另犯最輕
    本刑為5 年以上有期徒刑之罪而於執行時仍在押者。( 三)
    前經准許易服社會勞動，嗣無正當理由不履行或履行期間屆
    滿仍未履行完畢，致執行原宣告之徒刑或拘役者。( 四) 前
    經緩刑或緩起訴處分附帶命提供義務勞務，未依規定履行義
    務勞務而被撤銷緩刑或緩起訴處分確定者。( 五) 有不執行
    所宣告之刑，難收矯正之效或難以維持法秩序之其他事由者
    。
四、經查：
（一）受刑人前因偽造文書等案件，經本院於92年1 月21日以89
      年度訴字第122號判決處有期徒刑1年，被告不服，提起上
      訴，分經臺灣高等法院以92年度上訴字第1006號、最高法
      院以96年度台上字第288 號判決上訴駁回確定，後經臺灣
      高等法院於96年7 月16日以96年度聲減字第197 號裁定減
      刑為有期徒刑6 月，並移由臺灣基隆地方法院檢察署檢察
      官指揮執行，此有前述各該刑事判決書、裁定書、臺灣高
      等法院被告前案紀錄表在卷可憑。嗣受刑人於99年4 月14
      日經該署執行檢察官通緝到案執行後，即以「易服社會勞
      動聲請須知及聲請書」聲請易服社會勞動，於同年4 月23
      日經該署檢察官訊問後准予易服社會勞動，應履行之社會
      勞動時數為1098小時，履行期間為10月，又為使受刑人知
      悉履行社會勞動應行注意及遵守事項及違反之法律效果，
      並由受刑人簽署「履行社會勞動應行注意及遵守事項與切
      結書」，並受刑人於同年4 月23日亦已簽署「指定向社會
      勞動執行機關（構）報到日具結書」，其上記載觀護人／
      觀護佐理員已當面諭知於99年5 月3 日上午10時至指定社
      會勞動機構即「基隆市仁愛區明德里辦公處」報到，而由
      該里里長逕予指定受刑人應為之相關社會勞動內容及履行
      時間等規範，並由該署觀護人及觀護佐理員督導及協助追
      蹤社會勞動執行情況。嗣於觀護佐理員及觀護人進行訪查
      時，受刑人有下列違規情事：
    (1)99年7 月20日上午8 時20分左右，觀護佐理員前往明德里
      查核時未見到受刑人，直至上午9 時20分左右受刑人始出
      現，經詢問後對是否為其清掃之垃圾說詞反覆不一，而說
      謊欲掩飾其不在場之事實，經觀護佐理員當場以口頭告誡
      ，並於同日發出基檢達觀99刑護勞82字第01 7182 號告誡
      函。
    (2)99年7 月22日上午7 時10分左右，觀護人及觀護佐理員再
      度前往明德里查核時，受刑人僅於7 時10分至7 時50分左
      右在場，經觀護人與觀護佐理員巡視受刑人負責勞動區域
      2 次後皆未看見受刑人，顯示受刑人再次於應執行不在現
      場執行，觀護人遂於當日受刑人簽退時當面告誡之，並告
      知該日勞動時數因受刑人未確實執行不予計算，受刑人當
      場對觀護人以即不當態度大聲吼叫，無法解釋不在場之原
      因，是受刑人對執行人員有言語侮辱之事實。
    (3)99年8 月1 日上午10時許，觀護佐理員前往明德里督導時
      ，發現受刑人先不配合該里長指定之廢棄物搬運工作，嗣
      更未完成里長另行指定之打掃自來街之工作，而有怠惰未
      成指定工作之情形。後於99年8 月11日觀護人製作辦理易
      服社會勞動結案報告書，認為受刑人已違反社會勞動應行
      注意及遵守事項之第三、第五之「無正當理有不履行社會
      勞動，情節重大者」情形，建請檢察官准予結案，嗣於99
      年8 月23日再經觀護人約談輔導後，受刑人即書立悔過書
      及具結書，表示未來執行社會勞動案件時，必完全配合觀
      護人及所有案件執行人員指示，確實執行社會勞動。受刑
      人再於99年8 月25日以因其工作及家務問題提出更換執行
      機構之書面聲請，經檢察官同意後，決定再予受刑人1 次
      悔過機會，將受刑人調動執行機構至臺灣基隆看守所繼續
      執行殘餘勞動時數。
    (4)99年10月15日上午6 時，受刑人前往臺灣基隆看守所勞動
      ，而於同日7 時許，臺灣基隆看守所執行機構負責人張語
      宸科員前往查核時發現受刑人未在指定之鐵門內工作，且
      擅自離開限定區域至停車場之車內閱報休息，嚴重違反與
      執行機構約定之狀況，且一再強辯沒有證據證明其在車內
      看報紙，經該科員表示將逕告觀護人結案後，受刑人即以
      不當態度回應該科員「得饒人處且饒人」等語。
    是於99年10月29日，觀護人以受刑人業經兩位機構管理者、
    觀護人及佐理員多次告誡，受刑人確有無正當理由不執行社
    會勞動之情事，且受刑人數度在執行機關不配合執行之態度
    ，幾無視社會勞動制度望能使勞動人於反省之中復歸社會之
    本意，而皆以投機取巧之態度騙取時數，認受刑人於准許易
    服社會勞動後，有「無正當理由不履行社會勞動，情節重大
    者」、「確因不執行所宣告之刑，難收矯正之效或難以維持
    法秩序」之事由製作臺灣基隆地方法院檢察署辦理易服社會
    勞動結案報告書報告檢察官，經該署檢察官於99年11月1 日
    批准結案等情，業經本院依職權調取該署99年度執緝字第22
    7 號、99年度執護勞字第82號及99年度執再字第153 號案卷
    核閱無誤。
（二）查受刑人於99年4 月27日簽立之「履行社會勞動應行注意
      及遵守事項與切結書」內壹、三載明：有下列情形之一者
      ，得依法撤銷社會勞動：（四）指定到場履行勞動者，因
      飲酒或因其他不當行為影響工作進行或勞動機構之管理，
      經累計達三次以上者。及（五）經指定履行勞動者，對勞
      動機構、執行人員或其他勞動者，有言語侮辱、騷擾挑釁
      或肢體暴力之行為；再者，觀護人於99年8 月23日輔導約
      談受刑人時，再次向受刑人要求必須完全配合觀護人及執
      行人員之指示行事，否則便依法處理，且由受刑人於同日
      簽署社會勞動切結書，故上開「履行社會勞動應行注意及
      遵守事項」內容為受刑人所明知並應確實遵守。而受刑人
      有上開四之（一）各點所示之無正當理由不執行社會勞動
      併在執行機關不配合執行已達3 次以上，且對觀護人咆哮
      而有言語侮辱之事實，業如前述，核有觀護人於99年10月
      29日報告書中所載「幾無視社會勞動制度望能使勞動人於
      反省之中復歸社會之本意，而皆以投機取巧之態度騙取時
      數」之情事無訛，是觀護人以本件有事實可證受刑人有「
      無正當理由不履行社會勞動，情節重大者」、「確因不執
      行所宣告之刑，難收矯正之效或難以維持法秩序」之事由
      准予結案撤銷社會勞動，乃本其法律所賦與指揮刑罰執行
      權之行使，對於具體個案所為之判斷，據此，臺灣基隆地
      方法院檢察署檢察官依檢察機關辦理易服社會勞動作業要
      點第5 點第9 項規定，認受刑人有確因不執行所宣告之刑
      ，難收矯正之效及難以維持法秩序撤銷社會勞動，並無違
      誤。至受刑人雖以99年10月15日履行勞動服務時間為上午
      8 時至下午5 時，是日上午7 時許非受刑人履行社會勞動
      之時間，自不能以受刑人於是日上午8 時前之行為認定違
      規云云，然查受刑人於是日上午6 時即前往勞動，而於同
      日7 時許，擅自離開限定區域至指定範圍外之停車場車內
      閱報休息，此有臺灣基隆地方法院檢察署99年10月19日觀
      護輔導紀要在卷足憑，按臺灣基隆看守所執行機構負責人
      張語宸科員既親眼所見，當無誣陷受刑人之動機，自當可
      信。復受刑人於99年8 月25日具狀表示如於上午8 時30分
      至下午5 時上班期間執行社會勞動，對受刑人日前工作影
      響甚鉅，故觀護人商請臺灣基隆看守所延長可執行之時間
      ，讓受刑人可自上午6 時至下午6 時均可執行勞動，是受
      刑人前往臺灣基隆看守所執行社會勞動之時間有自上午6
      時、7 時、8 時或13時起算，此有受刑人之聲請書、觀護
      人於99年10月29日臺灣基隆地方法院檢察署觀護人辦理易
      服社會勞動結案報告書、臺灣基隆地方法院檢察署辦理社
      會勞動工作日誌（月報表）存卷足憑，可悉觀護人、執行
      機構為配合受刑人之時間而特予延長社會勞動之時間，受
      刑人既於是日6 時前往勞動，自應依約於限定區域工作，
      當無由受刑人任以己見認定該日社會勞動何時起算、何時
      結束，是受刑人辯稱當日上午8 時前為法定時間之外，其
      無何違反規定云云，委無足採。此外，亦未見執行檢察官
      有逾越法律授權、專斷或將與事件無關之因素考慮在內等
      濫用權力之情事，則依前揭說明，本院對於檢察官本案所
      為之裁量權，無權介入審查。故受刑人所稱檢察官撤銷其
      社會勞動有違法之虞，自無足採。綜上所述，原指揮執行
      之檢察官撤銷受刑人社會勞動，並無違誤。從而，本件聲
      明異議為無理由，應予駁回。
五、據上論斷，依刑事訴訟法第486條，裁定如主文。
中    華    民    國    100     年    4   月    6     日
                  刑事第三庭法  官  黃梅淑
以上正本證明與原本無異。
對於本件裁定如有不服，應於收受送達後5 日內，向本院提出抗
告書狀，敘述抗告之理由，抗告於臺灣高等法院。
中    華    民    國    100     年    4   月    6     日
                            書記官  丁妍君